臺灣臺北地方法院民事判決 
111年度婚字第79號
 111年度家婚聲字第6號
原      告
即相 對 人  乙○○    住○○市○○區○○路000巷00號0樓  訴訟代理
人  郭德田律師
            蔡佳融律師
被      告  
即反聲請人  甲○○  

訴訟代理人  劉緒乙律師
上列當事人間請求離婚等事件，本院於民國111年6月10日言詞辯
論終結，判決如下：
    主      文
一、准乙○○與甲○○離婚。
二、甲○○應給付乙○○新臺幣60萬元，及自民國110年10月16日起
    ，至清償日止，按週年利率5％計算之利息。
三、對於兩造所生未成年子女○○○（男，民國000年0月00日生，
    身分證統一編號：Z000000000號）權利義務之行使或負擔，
    由兩造共同任之。○○○與乙○○同住，由乙○○擔任主要照顧者
    。除有關未成年子女之改姓更名、移民、出國就學、重大侵
    入性醫療（非緊急）事項由兩造共同決定外，其餘事項由乙
    ○○單獨決定。
四、甲○○應自本判決確定之日起至未成年子女○○○成年之日止，
    按月於每月5日前給付乙○○關於○○○之扶養費新臺幣12,500元
    ，如遲誤一期履行，其後之期間視為已到期。
五、本判決第2項於乙○○供擔保新臺幣20萬元後，得假執行。但
    甲○○如以新臺幣60萬元為乙○○預供擔保，得免為假執行。　
    　
六、乙○○其餘之訴暨假執行之聲請均駁回。
七、甲○○之反聲請駁回。 
八、訴訟及聲請費用由甲○○負擔三分之二，餘由乙○○負擔；反聲
    請費用由甲○○負擔。
    事實及理由
壹、程序事項：
一、按數家事訴訟事件，或家事訴訟事件及家事非訟事件請求之
    基礎事實相牽連者，得向其中一家事訴訟事件有管轄權之少
    年及家事法院合併請求，不受民事訴訟法第53條及第248條
    規定之限制。前項情形，得於第一審或第二審言詞辯論終結
    前，為請求之變更、追加或為反請求；法院就前條第1項至
    第3項所定得合併請求、變更、追加或反請求之數宗事件，
    應合併審理、合併裁判，但有下列各款情形之一者 ，得分
    別審理、分別裁判：⒈請求之標的或其攻擊防禦方法不相牽
    連。⒉兩造合意分別審理、分別裁判，經法院認為適當。⒊依
    事件性質，認有分別審理、分別裁判之必要，家事事件法第
    41條第1項、第2項、第42條第1項分別定有明文。再按家事
    非訟事件之合併、變更、追加或反聲請，準用第41條、第42
    條第1項之規定，同法第79條並有明文。查本件原告即反聲
    請相對人乙○○（以下逕稱原告）起訴請求離婚、酌定未成年
    子女親權行使、未成年子女扶養費、離婚損害賠償、離因損
    害賠償；而被告即反聲請人甲○○（以下逕稱被告）則提起反
    聲請，請求履行同居義務，經核前開數家事訴訟及家事非訟
    事件，皆係兩造因離婚所生之家事紛爭，原告請求、聲請及
    被告反聲請之基礎事實均相牽連，自得合併請求、聲請及反
    聲請，揆諸首揭規定，自應由本院合併審理、判決。　
二、次按訴狀送達後，原告不得將原訴變更或追加他訴，但如請
    求之基礎事實同一者，或擴張或減縮應受判決事項之聲明者
    ，則不在此限，民事訴訟法第255條第1項第2、3款定有明文
    。上開規定於家事訴訟事件準用之，家事事件法第51條亦有
    明文。本件原告起訴時係請求離婚、未成年子女親權行使、
    未成年子女扶養費（婚卷一第7頁）。嗣於民國110年9月30
    日以家事追加訴之聲明狀追加請求「四、被告應給付原告15
    0萬元，並自追加訴之聲明狀繕本送達之翌日起起至清償日
    止，按週年利率百分之5計算之利息。五、聲明第4項部分，
    原告願供擔保，請准宣告假執行。」(婚卷一第97頁）。原
    告上開所為，揆諸前揭規定，於法尚無不合，應予准許。  
      
貳、實體事項：　　
一、原告起訴主張略以：
  ㈠兩造於100年1月29日結婚，共同育有未成年子女○○○（男，○○
    ○年○月○○日生，身分證統一編號：Z000000000），被告於婚
    姻存續期間，與訴外人○○○交往並合意性交，經被告自承，
    並有原告與○○○簽具之和解書為憑，致原告精神上蒙受極大
    傷害，且被告事後不但試圖協助○○○向原告給付和解金新臺
    幣20萬元，又對○○○多所維護，顯見被告未誠摯反省、無積
    極挽回婚姻之舉，兩造間夫妻感情已嚴重破裂，雙方間婚姻
    所生破綻已無望回復，被告就結果深具可歸責事由，爰依民
    法第1052條第2項規定，訴請判准兩造離婚。其次，原告婚
    後放棄就業，全心投入家庭，被告外遇致原告精神上相當痛
    苦，而有失眠、憂鬱症之情形，至精神科就診十餘次，爰依
    民法第1056條第2項規定，請求被告賠償100萬元之離婚損害
    ，另被告與○○○之不當交往行為侵害原告基於婚姻關係所享
    有之夫妻身分法益，致原告受有精神上之痛苦，依民法第18
    4條、第195條規定請求精神損害賠償50萬元。
  ㈡109年8月間被告外遇，由被告母親介入，將臺北市中山區農
    安街房屋一半所有權移轉予原告以挽回婚姻，110年3月間被
    告與○○○合意性交事發，被告主動提議以相同方式處理，且
    不斷承諾會努力挽回、道歉，原告並未召集同夥恫嚇被告；
    民事訴訟法未如刑事訴訟法對證據能力設有明文規範，對於
    私人違法取證非可一概否認其證據能力，被告主張並不足採
    ；又原告正是因被告與○○○間不當交往行為，感情遭受打擊
    ，方須暫時遠離被告，獨自消化心情，被告辯稱原告曾離家
    出走，為兩造婚姻出現破綻之原因云云，顯然倒果為因。另
    被告所引不得以侵害配偶權為由請求損害賠償之實務見解為
    少數，且未經最高法院肯認，委無足採；原告與○○○間之和
    解書係約定鐘清梅給付賠償後，原告不再追究○○○侵害配偶
    權之行為，並非○○○履行連帶債務，使被告債務消滅，是被
    告主張與上開和解書(見原證2，婚卷一第23頁)所載內容不
    符，並不可採。
  ㈢兩造間未成年子女出生後，即由原告全職在家照顧，子女現
    尚年幼，基於幼兒從母、主要照顧者原則，當由原告任親權
    行使人，被告工作須輪值排班，經常晚上10點、凌晨12點方
    能下班，難以照護子女日常生活起居；行政院主計處公佈10
    8年度臺北市平均每人月消費支出為30,981元，因子女出生
    後由原告主要照顧，付出較多辛勞，應由被告負擔子女每月
    扶養費6成為宜，被告每月應負擔18,600元之扶養費用。　
　㈣並聲明：1.請准原告與被告離婚。2.兩造所生未成年子女○○○
    權利義務之行使或負擔，由原告任之。3.被告應自判決確定
    之日起至123年4月19日止，按月給付未成年子女○○○扶養費1
    8,600元，於每月5日前給付原告代為管理使用。如遲誤一期
    履行者，其後之期間視為已到期。4.被告應給付原告150萬
    元，並自追加訴之聲明狀繕本送達之翌日起起至清償日止，
    按週年利率百分之5計算之利息。5.聲明第4項部分，原告願
    供擔保，請准宣告假執行。6.訴訟費用由被告負擔。
二、被告答辯及反聲請意旨(履行同居)略以：
  ㈠109年7月間被告與女同事○○○僅互有好感，原告即指責被告外
    遇，於109年8月間拋下未成年子女離家出走，經被告母親安
    排，被告將名下臺北市農安街房產所有權移轉1/2給原告，
    原告始返家，被告對原告拋下老母與幼子之行為不滿，才與
    女同事交往，110年3月23日被告在○○○住處休息，原告夥同
    不明人士於凌晨闖入○○○住處對質，為避免衝突持續，被告
    才答覆有外遇、性行為，並被迫簽立本票、移轉房產，同年
    月25日被恫嚇簽立和解書，事後被告為顧及未成年子女成長
    ，欲回歸家庭與原告重修舊好，卻於財產過戶給原告後，遭
    提起離婚訴訟。原告上開違法取證行為，違反憲法關於人民
    住宅不得擅自侵入、通訊自由及隱私權保護等規定，屬情節嚴
    重之私人違法取證，所衍生製作之錄影及照片無證據能力，
    故原告起訴離婚無理由。另110年3月23日事件後，原告原同
    意與被告維持婚姻，卻於同年月29日要求離婚，並於同年5
    月26日將被告趕出臺北市中山區農安街兩造共同住所，然談
    判離婚為解決紛爭之過程，與是否有不能同居之正當事由無
    關，現兩造已分居2個月餘，且原告無拒絕履行夫妻同居義
    務之正當理由，爰依民法第1001條規定請求原告履行同居義
    務。
　㈡原告訴請離婚既因所提證據無證據能力，離婚缺乏法定事由
    ，則請求離婚損害100萬元亦欠缺訴之利益，應予駁回；縱
    認原告訴請離婚有理由，然原告先稱願與被告一起努力，卻
    未溝通修復感情，只想監控被告行蹤、以沒安全感為由取得
    被告財產，取得房產後即態度驟變、轉提離婚，可推知原告
    個性強勢跋扈、任性、反覆亦是造成兩造婚姻裂痕之原因，
    兩造婚姻之破綻並非只可歸責於被告，原告稱因被告外遇而
    生憂鬱症及睡眠問題，然未具體說明受有如何損害，是原告
    請求100萬元離婚損害為無理由，應予駁回。其次，本院109
    年度原訴字第41號民事判決理由略以：「我國刑法通姦罪已
    於109年5月29日失其效力，配偶間互為獨立自主個體，不應
    承認隱含配偶為一方客體，受一方獨占、使用之配偶權概念
    ，則原告以侵害配偶權為由，請求被告負侵權行為損害賠償
    責任，均屬無據」，是本件原告不得向被告請求侵害配偶權
    之精神損害賠償；縱認原告請求有理由，請求50萬元亦過高
    ，應予酌減，況○○○已給付原告20萬元和解金，被告亦免除
    共同侵權行為之連帶賠償責任，原告所受損害已填補，被告
    無庸再賠償。
  ㈢兩造所生未成年子女○○○現就讀國小二年級，由原告與被告母
    親輪流照顧，被告休假時亦會陪伴子女、偕同出遊，且被告
    現與母親同住，與原告住處上下相鄰，照應方便，而原告因
    工作無法全時照顧子女，故無使一方單獨行使親權之必要，
    況子女已屆學齡而非幼兒，無幼兒從母原則適用，請求共同
    行使子女親權，並由被告任主要照顧者。另民法法定成年年
    齡已下修為18歲，將於112年1月1日施行，原告請求支付撫
    養費至123年4月19日止，已逾子女成年年齡，故超過121年4
    月19日之部分應駁回；又原告要求被告負擔6成之子女撫養
    費即每月18,600元，未具體說明計算理由，僅空言其過往擔
    任子女主要照顧者、較辛勞，然子女將來撫養費之負擔與原
    告過往辛勞無涉，原告主張無可採；依訪視報告記載，原告
    月薪35,000元，扣除生活費15,000元、子女保險費6,000元
    、子女教育費與被告各付一半，剩餘可支配所得為14,000元
    ，而被告月薪81,000元加計公司認股基金補助1,000元，扣
    除固定支出生活費25,000元（含子女學習額外支出）、子女
    保險費5,000元、子女固定儲蓄2,000元、被告母親撫養費10
    ,000元、信用貸款20,000元，剩餘可支配所得為20,000元（
    參見社工訪視報告第5頁，本院卷一第89頁），則被告月薪
    雖高於原告，但扣除必要支出後，剩餘可支配金額與原告相
    差無幾，另應加上被告母親專職照顧子女之勞務成本，故子
    女撫養費應由兩造各付一半，又考量兩造應協商子女共同照
    顧計劃，是由雙方自行協議撫養費數額較為妥適；如應明定
    扶養費數額，然以行政院主計處公布之家庭收支調查表為撫
    養費酌定依據僅為方便計算，實際上應以個案具體經濟情況
    認定方妥適，考量原告方重新就業，而被告已年屆40並患有
    骨肉瘤疾病，需為疾病預作財務安排，故兩造就子女撫養費
    各自可負擔之數額為每月10,000元為宜。
　㈣聲明：1.本訴聲明：⑴原告之訴駁回。⑵訴訟費用由原告負擔
    。2.反聲請聲明：⑴相對人即原告應與聲請人即被告同居。⑵
    程序費用由相對人負擔。
三、本院判斷：
  ㈠就原告所提原證2之證據能力部分：
  ⒈按民事訴訟之目的與刑事訴訟之目的不同，民事訴訟法並未
    如刑事訴訟法對證據能力設有規定，就違法收集之證據，在
    民事訴訟法上究竟有無證據能力？尚乏明文規範，自應權衡
    民事訴訟之目的及上述法理，從發現真實與促進訴訟之必要
    性、違法取得證據所侵害法益之輕重、及防止誘發違法收集
    證據之利益（即預防理論）等加以衡量，非可一概否認其證
    據能力。苟欲否定其證據能力，自須以該違法收集之證據，
    係以限制他人精神或身體自由等侵害人格權之方法、顯著違
    反社會道德之手段、嚴重侵害社會法益或所違背之法規旨在
    保護重大法益或該違背行為之態樣違反公序良俗者，始足當
    之。而夫妻雙方應互負忠誠之義務，為法律所保護之法益，
    夫妻各自生活上之隱私權，在夫妻應互負忠誠義務下，應有
    所退讓，苟取得之證據具有相當之重要性與必要性，取得之
    行為又係以秘密為之，非以強暴或脅迫等方式為之，審理對
    象亦僅限於夫妻雙方，就保護之法益與取得之手段間，尚不
    違反比例原則。從而，基於裁判上之真實發現與程序之公正
    、法秩序之統一性或違法收集證據誘發防止之調整，綜合比
    較衡量該證據之重要性、必要性或審理之對象、收集行為之
    態樣與被侵害利益等因素，即非不得採為裁判基礎之證據。
　⒉原告提出原證2據以指陳被告與訴外人○○○有侵害原告配偶權
    情事，被告雖辯稱：原證2之和解書係脅迫取得，無證據能
    力云云（婚卷一第201頁）。惟查，觀原證2之和解書當事人
    為原告及○○○，○○○是否因遭脅迫而致意思決定自由遭受壓迫
    ，本當由○○○到庭陳述方能釐清，非被告得代為主張他人（○
    ○○）內心想法，原告既提出和解書以舉證○○○坦承確有侵害
    原告配偶權之情，被告亦未爭執原證2之和解書有偽造、變
    造之情，因而，被告就○○○之簽屬係遭脅迫而為之變態事實
    自當負舉證責任。然原告就被告所指涉犯強制、恐嚇取財部
    分，業經臺灣新北地方檢察署檢察官以110年度偵字第42103
    號為不起訴處分，有上開不起訴處分書在卷可憑（婚卷二第
    69-73頁），被告就上開和解書係鍾清梅遭脅迫情狀所簽立
    乙事，未再提出其他證據資料亦或聲請本院調查證據以供本
    院審認，是以，被告抗辯原證2不具證據能力，委無可取。
　㈡兩造於100年1月29日結婚，共同育有未成年子女○○○（男，○○○年○月○○日生，身分證統一編號：Z000000000）。另訴外人○○○於110年3月25日與原告簽立和解書，約定由○○○給付原告20萬元，原告不再追究該和解書簽署以前○○○所為侵害配偶權事宜、○○○不得對原告及其委託人員提起任何刑事訴追或民事賠償等(原證2，婚卷一第23頁)，原告於當日收受20萬元等情，為兩造所不爭執，並有兩造戶籍謄本影本、原告與○○○和解書在卷可憑，是就此部分之事實應堪認定。　
　㈢關於離婚部分：
　⒈按有民法第1052條第1項各款以外之重大事由，難以維持婚姻
    者，夫妻之一方得請求離婚，但其事由應由夫妻之一方負責
    者，僅他方得請求離婚，民法第1052條第2項定有明文。次
    按夫妻有民法第1052條第1項所定各款情形以外之重大事由
    ，難以維持婚姻者，雙方固均得據以請求離婚，惟同條第2
    項但書既規定，難以維持婚姻之重大事由應由夫妻之一方負
    責者，僅他方得請求離婚，則於難以維持婚姻之重大事由，
    夫妻雙方均須負責時，自應比較衡量雙方之有責程度後，僅
    責任較輕之一方，得向責任較重之他方請求離婚；如有責程
    度相同時，雙方即均得請求離婚，始符公平之旨（最高法院
    95年度台上字第1026號判決意旨參照）。又所謂「有前項（
    指民法第1052條第1項各款）以外之重大事由，難以維持婚
    姻者」，乃抽象的、概括的離婚事由，係民法親屬編於74年
    修正時，為因應實際需要，參酌各國立法例，導入破綻主義
    思想所增設，其目的在使夫妻請求裁判離婚之事由較富彈性
    。至於是否有難以維持婚姻而得請求離婚之重大事由，主要
    係以婚姻是否已生破綻，且達無法回復之望作為判斷標準，
    且此判斷不可由原告已喪失維持婚姻意欲之主觀面來加以認
    定，而應依客觀標準認定有無難以維持婚姻之事實，該事實
    是否已達倘任何人處於同一境況，均將喪失維持婚姻希望之
    程度以決之。
　⒉原告主張被告於婚姻存續期間，與訴外人○○○交往並合意性交
    之情，雖據被告以原告所提證據無證據能力為答辯，然被告
    業已自承確有外遇之情(婚卷一第226頁；婚卷二第60頁)，
    佐以訴外人○○○亦因侵害原告配偶權而與原告簽立和解書，
    並有賠償原告20萬元之舉（卷卷一第23頁），顯見被告與○○
    ○之交往方式非僅止於通常友人間之互動，而有相當親暱程
    度之男女情感往來，衡諸一般社會常情，顯已逾一般已婚人
    士應有之正常社交程度，被告確有違反對婚姻關係應負之忠
    誠義務，且原告於110年6月2日提起本件離婚訴訟後，被告
    亦指訴原告涉犯妨害自由、妨害秘密等罪嫌而向臺灣新北地
    方檢察署提出告訴，亦據被告所自承（婚卷一第226頁），
    益見被告並無維持兩造婚姻關係之意欲，彼此夫妻情分已盡
    ，難再彌補挽回，足認兩造婚姻關係已生嚴重破綻，而兩造
    婚姻破綻事由之發生、擴大，顯可歸責於被告。從而，原告
    本於民法第1052條第2項請求判決離婚，洵屬有據，應予准
    許，爰判決如主文第1項所示。原告請求兩造離婚既屬有理
    ，被告求履行夫妻同居義務自無理由，應併予駁回。至於原
    告併主張依據民法第1052條第1項第2款之與配偶以外之人合
    意性交而訴請離婚，然本院既以被告有民法第1052條第2項
    之重大事由而判決准予離婚，是就此部分即無庸再加審認。
　㈣關於「離婚損害」部分
　⒈按「夫妻之一方，因判決離婚而受有損害者，得向有過失之
    他方，請求賠償」、「前項情形，雖非財產上之損害，受害
    人亦得請求賠償相當之金額。但以受害人無過失者為限」，
    民法第1056條第1項、第2項定有明文。又受害人受有非財產
    上損害，請求加害人賠償相當金額之慰撫金時，法院對於慰
    撫金之量定，應斟酌實際加害情形、所造成之影響、被害人
    痛苦之程度、兩造之身份地位、經濟情形及其他一切狀況，
    以核定相當數額（最高法院47年台上字第1221號、51年台上
    字第223號前民事判例意旨、86年度台上字第511號民事判決
    意旨參照）。
　⒉本院判准兩造離婚係因被告與○○○間有所曖昧，兩造婚姻破綻
    發生原因可歸責於被告，已如上述，雖被告辯稱：被告於婚
    姻中始終居於弱勢地位，又因原告過於跋扈且強勢，最終導
    致雙方關係趨於被動、消極且不願面對彼此，兩造婚姻關係
    出現裂痕時，原告並未想要溝通，甚且要求被告交出排班表
    ，以利監控被告行蹤，並要求被告移轉房產所有權，是兩造
    婚姻破綻出現非僅可歸責被告云云，然被告所陳上情，為原
    告所否認，而排班表僅係被告上班時間，實無從推認原告對
    被告實施監控。雖被告又稱：原告離家出走，將小孩獨自丟
    給被告之母云云，並提出原告與被告之母以通訊軟體對話截
    圖為佐，然原告就其離家之舉陳稱：感情遭受打擊，精神上
    受有極大痛苦，方須暫時遠離被告等語（卷一第261頁），
    對照被告自承：109年7月間與訴外人○○○因同事情誼互有好
    感，逐漸產生朋友以外情愫；109年8月雙方婚姻觸礁等語（
    分見婚卷二第3-4、8頁），可認原告離家係因被告與他人產
    生情愫，情緒遭受打擊下而暫離求得冷靜之舉，難認此屬兩
    造婚姻破綻發生原因。被告又辯稱：原告本對被告說「我會
    陪你一起面對我們一起加油」，然隨後態度即大轉變，並於
    確認房產過戶後，對被告提起離婚之訴，足見原告反覆、任
    性、不願溝通之個性云云，惟本件外遇者係被告，原告是否
    原諒被告而維持兩造婚姻，本應尊重原告意願，豈可倒果為
    因，反認原告若不包容、原諒被告者，即屬兩造婚姻產生破
    綻之因，如此豈非原告就被告所做錯事僅有同意、默許一途
    ，益見被告至此仍未認錯，其所辯實無足採。
　⒊本院審酌兩造於100年1月29日結婚，而原告於109年度之所得
    為262,134元，名下不動產價值11,287,100元；被告於109年
    度之所得為986,134元，有兩造之稅務電子閘門財產所得調
    件明細表等件在卷可參（見婚卷一第61-67頁），被告因違
    背婚姻忠誠義務，致使兩造婚姻破碎，原告受有精神上之痛
    苦乃屬必然，是審酌原告所受痛苦程度，及兩造結婚至今約
    11年等一切情狀，認請求非財產上損害賠償，應以50萬元為
    適當。故原告依民法第1056條請求非財產上損害賠償金額50
    萬元，及自110年10月16日起（原告並未陳報家事追加訴之
    聲明狀繕本送達日，以被告訴訟代理人於110年10月15日閱
    卷翌日起算）至清償日止，按週年利率5％計算之利息，為有
    理由，應予准許，逾此範圍之請求，則無理由，應予駁回。
  ㈤關於離因損害部分：
　⒈按因故意或過失，不法侵害他人之權利者，負損害賠償責任
    。故意以背於善良風俗之方法，加損害於他人者亦同。不法
    侵害他人基於父、母、子、女或配偶關係之身份法益而情節
    重大者，被害人雖非財產上之損害，亦得請求賠償相當之金
    額，民法第184條第1項、第195條第1項、第3項分別定有明
    文。而婚姻係以夫妻之共同生活為目的，配偶應互相協力保
    持其共同生活之圓滿安全及幸福，夫妻互守誠實，係確保其
    共同生活之圓滿安全及幸福之必要條件，故應解為配偶因婚
    姻契約而互負誠實之義務，配偶之一方行為不誠實，破壞共
    同生活之圓滿安全及幸福者，即為違反因婚姻契約之義務而
    侵害他方之權利（最高法院55年度臺上字第2053號判決意旨
    參照）。是侵害配偶權之行為，並不以通姦行為為限，倘夫
    妻任一方與他人間存有逾越結交普通朋友等一般社交行為之
    不正常往來，其行為已逾社會一般通念所能容忍之範圍，已
    達破壞婚姻共同生活之圓滿安全及幸福之程度，即足當之，
    倘其情節重大，違反忠誠義務之一方及該他人即應依上開規
    定，負非財產上即精神慰撫金之損害賠償責任。況司法院釋
    字第794號僅係對於刑法通姦罪規定而為解釋，而本件為民
    事案件，並非司法院釋字第791號解釋適用範圍，且細觀司
    法院釋字第791號解釋文、理由書，並無否定民事上配偶權
    之論述，大法官甚且認為通姦罪相關規定「應在約束配偶雙
    方履行互負之婚姻忠誠義務，以維護婚姻制度及個別婚姻之
    存續，核其目的應屬正當」，顯見大法官亦肯認我國婚姻制
    度仍有忠誠義務之內涵（民法第1052條第1項第2款參照），
    且為正當之法規目的，自不能僅以憲法保障人民之性自主決
    定權，驟然推導出民法上必無配偶權之存在，或民法之配偶
    權與性自主決定權衝突時必然退讓、棄捨。查被告與鍾清梅
    間之交往關係已逾越正常男女交往分際業如前述，本院考量
    被告與○○○交往且隱瞞原告私自至○○○住處與○○○單獨共處一
    室之親暱舉動，顯然違反被告對原告所負之忠誠義務、破壞
    兩造夫妻共同生活之圓滿安全及幸福、侵害原告配偶身分法
    益情節重大。本院審酌兩造職業、收入、財產狀況，及被告
    侵害原告權利之情節，認原告就被告之侵權行為請求慰撫金
    以30萬元為適當。
　⒉又按數人共同不法侵害他人之權利者，連帶負損害賠償責任
    ；因連帶債務人中之一人為清償、代物清償、提存、抵銷或
    混同而債務消滅者，他債務人亦同免其責任；債權人向連帶
    債務人中之一人免除債務，而無消滅全部債務之意思表示者
    ，除該債務人應分擔之部分外，他債務人仍不免其責任；連
    帶債務人相互間，除法律另有規定或契約另有訂定外，應平
    均分擔義務；民法第185條第1項、第274條、第276條第1項
    、第280條前段分別定有明文。承前所述，甲○○與○○○有逾越
    一般社交行為之不正常往來，對乙○○基於配偶之身分法益造
    成侵害且情節重大，其2人應對乙○○負連帶損害賠償責任。
    而乙○○與○○○間之損害已以原證2和解書填補，業如前述，然
    該和解書中並無免除對甲○○請求之意旨，故○○○給付之部分
    並未包含甲○○應賠償之部分，從而，乙○○得再向甲○○請求之
    金額為10萬元。另此部分給付並無確定期限，是甲○○應自受
    催告時起負遲延責任，是乙○○請求自110年10月16日起（原
    告並未陳報家事追加訴之聲明狀繕本送達日，以被告訴訟代
    理人於110年10月15日閱卷翌日起算）至清償日止，按週年
    利率5％計算之利息，即屬有據，應予准許。逾此部分不應准
    許。
　㈥關於兩造未成年子女權利義務之行使或負擔部分：
　⒈按夫妻離婚者，對於未成年子女權利義務之行使或負擔，依
    協議由一方或雙方共同任之。未為協議或協議不成者，法院
    得依夫妻之一方之請求或依職權酌定之。為民法第1055條第
    1項所明定。次按法院為前條裁判時，應依子女之最佳利益
    ，審酌一切情狀，尤應注意子女之年齡、性別、人數及 健
    康情形、子女之意願及人格發展之需要、父母之年齡、職業
    、品行、健康情形、經濟能力及生活狀況、父母保護教養子
    女之意願及態度、父母子女間或未成年子女與其他共同生活
    之人間之感情狀況、父母之一方是否有妨礙他方對未成年子
    女權利義務行使負擔之行為、各族群之傳統習俗、文化及價
    值觀。又法院為審酌子女之最佳利益，得徵詢主管機關或社
    會機構之意見、請其進行訪視或調查，並提出報告及建議，
    民法第1055條之1第1項、家事事件法第106條第1項分別定有
    明文。
　⒉查兩造之子女○○○尚未成年，有戶籍謄本可按，兩造既經裁判
    離婚，且對於未成年子女權利義務之行使或負擔，又未達成
    協議，本院自得依原告聲請酌定對於未成年子女權利義務之
    行使或負擔之人。本院依職權囑託映晟社會工作師事務所就
    兩造及未成年子女○○○所為調查訪視，其評估及建議略以：
    「親權之建議及理由：依據訪視時兩造陳述，兩造於親職能
    力、親職時間及教育規劃能力、照護環境和支持系統等皆屬
    穩定，具有正向及高度之監護意願，未成年子女目前由兩造
    共同照顧，訪視時觀察兩造與未成年子女之親子關係良好。
    雖原告擔心無法與被告有效溝通，惟被告具高度意願與原告
    共同監護並討論未成年子女之照顧事宜，亦具善意父母態度
    ，故建請法官引導父母共擬改養計畫，或透過家事服務社工
    與兩造討論建立協商『共同照顧計劃』並成為『合作式父母』。
    以上提供兩造訪視時之評估，建請法官依雙方當庭陳述及相
    關事證，依兒童最佳利益裁定之。擔任主要照顧者,且列舉
    需雙方同意之事項。」等情，有映晟社會工作師事務所110
    年9月26日晟台護字第1100488號函附訪視調查報告在卷可憑
    （婚卷一第83-95頁）。
　⒊本院綜合審酌兩造均具監護意願，及兩造經濟能力、親職能
    力、家庭支持系統與未成年子女被照顧現況、被照顧意願、
    未成年子女之身心健康、人格發展等各情，復考量被告自承
    未成年子女之主要照顧者為「原告」與「被告之母」陳惠貞
    （婚卷二第12頁），顯見被告平日並未常態性擔任照顧子女
    角色，而隔代教養亦非子女教養之正辦，是以，酌定未成年
    子女林杰義權利義務之行使或負擔，由兩造共同任之，然除
    有關未成年子女之改姓更名、移民、出國就學、重大侵入性
    醫療（非緊急）事項由兩造共同決定外，其餘事項由原告單
    獨決定，○○○與乙○○同住，並由乙○○擔任主要照顧者，應符
    合未成年子女之最佳利益。另兩造均同意對造探視，且目前
    會面均順利，有上開訪視報告在卷可憑，故本件尚無依職權
    酌定會面交往之必要，附此說明。
　㈦未成年子女扶養費部分：
　⒈按父母對於未成年之子女，有保護及教養之權利義務；父母
    對於未成年子女之扶養義務，不因結婚經撤銷或離婚而受影
    響；法院酌定父母對於未成年子女權利義務之行使或負擔時
    ，得命未行使或負擔權利義務之一方給付扶養費；民法第10
    84條第2項、第1116條之2、家事事件法第107條第1項分別定
    有明文。又所謂保護及教養之權利義務，包括扶養在內，自
    父母對未成年子女行使或負擔保護及教養之權利義務本質言
    ，此之扶養義務應屬生活保持義務，與同法第1114條第1款
    所定直系血親相互間之扶養義務屬生活扶助義務尚有不同（
    最高法院92年度台上字第219號、107年度台簡抗字第148號
    民事裁判參照）。
　⒉本院既經判准兩造離婚，並酌定雙方所生未成年子女權利義
    務之行使負擔兩造共同任之，但與原告同住並由其擔任主要
    照顧者，業如前述，揆諸前揭說明，兩造離婚後不論是否與
    子女同住或實際照顧子女，仍有負擔扶養費之義務。經查，
    原告於109年度之所得為262,134元，名下不動產價值11,287
    ,100元；被告於109年度之所得為986,134元，名下無財產，
    有兩造之稅務電子閘門財產所得調件明細表等件在卷可參（
    見婚卷一第61-67頁），是原告名下有房產，而被告固定所
    得較原告為高，兩相比較衡量下，本院認兩造以二分之一比
    例分擔未成年子女之扶養費應堪合理。
　⒊又未成年子女之扶養費究以多少為適當，因取據困難，實難
    作列舉之計算，且未成年子女在其成長過程中亦於各年齡層
    所需之生活費用不一，行政院主計處公告之「平均每人每月
    消費支出--按區域別分」統計表係以各類民間消費支出項目
    作為計算基準，可作為本件扶養費用之參考。衡酌未成年子
    女至成年之日常生活平均所需，並參考上開平均月消費支出
    等資料及逐年物價上漲之通膨負擔，扣除親子共用部分（水
    電、燃料、家庭設備購買後共用等），認未成年子女之每月
    生活費用以25,000元為適當，是以，本院酌定被告應自本件
    判決確定之日起，至未成年子女成年之日止，按月於每月5
    日前，對原告給付未成年子女之扶養費12,500元（25000/2
    ），為有理由，應予准許，逾此範圍之請求為無理由，不應
    准許。又扶養費乃維持受扶養權利人生活所需之費用，其費
    用之需求係陸續發生，並非應一次清償或已屆清償期之債務
    而得命分期給付，屬定期金性質，法院得審酌一切情況，定
    其給付之方法，並得酌定逾期不履行時，喪失期限利益之範
    圍或條件，不受原告聲明之拘束，家事事件法第100條第1項
    、第4項定有明文。為免被告日後有拒絕或拖延情事，不利
    未成年子女，爰定相對人應於每月5日前給付，並酌定一期
    逾期不履行者，其後之期間視為亦已到期，以維未成年子女
    之最佳利益。
四、綜上所述，原告依民法第1052條第2項規定，請求判准兩造
    離婚，為有理由，應予准許。另原告請求依民法第1056條第
    2項及第184條、第195條請求被告給付原告60萬元，及自110
    年10月16日起（原告並未陳報家事追加訴之聲明狀繕本送達
    日，以被告訴訟代理人於110年10月15日閱卷翌日起算）至
    清償日止，按週年利率5％計算之利息，為有理由。另原告依
    民法第1055條、第1116條之2等規定，聲請酌定親權及被告
    應自件判決確定日起至未成年子女成年之日止，按月於每月
    5日前給付原告關於未成年子女扶養費12,500元為有理由，
    應予准許。原告逾此範圍之請求、聲請及被告之反聲請，均
    無理由，應予駁回。　　
五、又乙○○陳明願供擔保，就本判決主文第二項聲請宣告假執行
    ，於法核無不合，爰酌定相當擔保金額准許之；並依同法第
    392條第2項規定，依職權宣告甲○○預供擔保後得免為假執行
    。至乙○○本訴之敗訴部分，其假執行之聲請則失所附麗，應
    予駁回。　　
六、本件事證已臻明確，兩造其餘攻擊防禦方法及舉證，核與判
    決之結果不生影響，爰不逐一論列，併此敘明。
七、爰判決如主文。　　
中　　華　　民　　國　　111 　年 　　7　　月　　15　　日
                      家事法庭  法　官  陳伯均　
以上正本係照原本作成。
如對本判決上訴，須於判決送達後20日內向本院提出上訴狀。如
委任律師提起上訴者，應一併繳納上訴審裁判費。
中　　華　　民　　國　　111 　年　　7 　　月　　15　　日
                                書記官  劉文松